臺灣新竹地方法院民事簡易判決  
110年度竹簡字第12號
原      告  李沈智  
訴訟代理人  廖希文律師
複代理人    張裕芷律師
被      告  何信緯  
上列當事人間返還借款事件，本院於民國110年4月20日辯論終結
，判決如下：
    主      文
原告之訴駁回。
訴訟費用由原告負擔。
    事實及理由
一、原告起訴主張：
（一）被告於民國107年6月24日簽訂小李輪胎林口店投資協議書
      （下稱系爭投資協議書），由被告擔任股東，並投資新臺
      幣（下同）35萬元，當時因被告無資金，原告為讓被告能
      如願加入創業行列，即於簽訂系爭投資協議書時，無息借
      款35萬元現金予被告，原告亦移轉35萬元借款作為被告投
      資小李輪胎林口店之投資事業，且約定108年12月31日應
      返還借款；惟於109年1月間，原告以電話告知被告應返還
      借款35萬元，被告均置之不理迄今。
（二）查107年1月間原告、被告及其他股東即訴外人李沈鎮、彭
      建勝、周義雄、魏仕檳討論籌備小李輪胎林口店，協議由
      原告先將700萬元款項湊齊，再陸續由股東於107年6月24
      日簽訂系爭投資協議書前後將股款匯入原告之玉山銀行帳
      戶（該帳戶為小李輪胎林口店所用，下稱系爭玉山帳戶）
      ，其中被告35萬元、訴外人彭建勝105萬元、周義雄35萬
      元之股款，先由原告代為墊付，上開三位均向原告無息借
      款，故原告分別於107年1月間、107年6月間向玉山銀行貸
      款300萬元、400萬元，而上開300萬元、400萬元分別於10
      7年1月9日、107年6月27日由玉山銀行放款轉入原告之系
      爭玉山帳戶，以作為小李輪胎林口店初始之款項，足證兩
      造間有借款合意，原告已有交付借款35萬元予被告。
（三）被告提出被告與原告之妻周雨秀LINE對話紀錄，内容雖提
      及20萬元，惟該LINE對話紀錄係原告之妻周雨秀與被告，
      無法證明被告是否有真實還清本件35萬元借款之事實。且
      被告在上開對話紀錄所提及之清償20萬元，係於107年初
      被告向原告借款返還黑道20萬元之借款。
（四）本件消費借貸契約係訂有返還期限之消費借貸契約，故不
      須經由催告返還；縱認為兩造約定返還借款未訂有期限，
      原告已於109年1月間催告被告於1個月内依約返還借款，
      爾後數月原告亦催告數次迄今，堪認原告已有催告，然被
      告均置之不理，且原告已依法起訴，亦視為催告，故原告
      依民法第478條向被告請求返還借款35萬元。
（五）退萬步言，縱認為本件不成立借貸契約，本件原告於107
      年6月間給付被告小李輪胎林口店之35萬元投資款項，被
      告受領無法律上原因，並受有35萬元利益未予返還，致原
      告受有財產上損害，該損害與結果具有直接因果關係，故
      原告得依民法第179條向被告請求返還35萬元之不當得利
      。
（六）並於本院聲明：被告應給付原告350,000元，及自民事起
      訴狀繕本送達至清償日止，按週年利率百分之5計算之利
      息。
二、被告則以：被告只是原告的員工，但被告沒有說要認購35萬
    元，當時也沒有和被告要求任何錢，被告根本沒有拿35萬元
    出來，原告也沒有向被告要這筆錢，也沒有說這筆錢如何出
    資。當時會簽系爭投資協議書是老闆說看我們員工這麼辛苦
    ，所以要給我們乾股，被告到現在也沒有拿到任何1筆分紅
    。而且在被告離職時被告也都已經處理完畢了，該還的東西
    被告也還給原告了，被告並沒有向原告借錢。被告也在離職
    時清償積欠債務，原告也有口頭承諾被告已經退出股份，不
    須賠償金額等語。並於本院聲明：駁回原告之訴。
三、本院之判斷：
（一）兩造與訴外人彭建勝、魏仕檳、李沈鎮、曾世瀚、周義雄
      於107年6月24日共同投資700萬元，共同經營小禮輪胎林
      口店，其中被告投資35萬元之事實，有投資協議書（見本
      院卷第19-23頁）在卷可稽。
（二）證人魏世檳於本院證述：卷內第19-23頁投資協議書是小
      李輪胎的投資合約，伊當時投資35萬元，股份占5%，是原
      告找伊投資的。當時2年多前即107年間我們就有計畫要在
      林口區開小李輪胎，林口店是107年年中新開的。我們是
      簽立協議書後才開立店的。被告是我們股東之一，是原告
      找他入股的。當時被告在小李輪胎竹北店工作。被告認股
      也是35萬元，占5%股份，被告實際沒有拿這筆金額出來，
      這筆錢是被告向原告借款。當時沒有提到35萬元日後要如
      何還款，當時原告有表示他幫被告、周義雄、彭建勝出資
      ，一起加入我們，想幫助他們3個、大家一起共同努力等
      語（見本院卷第104-105頁），原告主張被告向其借貸35
      萬元投資小李輪胎林口店，應堪採信。
（三）按和解有使當事人所拋棄之權利消滅及使當事人取得和解
      契約所訂明權利之效力，民法第737條定有明文。換言之
      ，和解成立以後，其發生之法律上效力，在消極方面，使
      當事人所拋棄之權利消滅，在積極方面，則使當事人取得
      和解契約所訂明之權利。又按和解有使當事人所拋棄之權
      利消滅之效力，為民法第737條前段所明定。和解內容，
      倘以原來明確之法律關係為基礎而成立和解時，則屬認定
      性之和解，僅有認定效力，故當事人間之債權及債務關係
      ，仍依原來之法律關係定之，僅應受和解契約之拘束而已
      。
（四）依兩造簽訂之系爭投資協議書第5條約定，經營過程中離
      職者視同於退股，股本退還投資金額50%（其餘股東退股
      視同離職員工退股），有該投資協議書可按。證人魏世檳
      於本院證稱：知道被告已經離職，但不知道時間等語，參
      以被告提出與原告LINE對話2月5日：「（原告）要離職沒
      有關係，還是要解決問題！１：離職制服須繳回２：林口股
      東合約書繳回，依合約內容，離職員工等同於退股，金額
      50%需要協調３：之前跟公司借款，必須還清４：阿翔的摩
      托車，請不要留在店裡５：DIO的大牌，請幫我拿回。麻煩
      盡快與我聯繫，不要讓我採取極端手段，會連累到很多人
      ，謝謝」、2月5日「（被告）幾時可以過去拿給錢證明」
      「（原告）其實您不用擔心，我會在此跟你要錢，阿智做
      人沒有如此卑劣。就算別人如何挖洞設計我，怎麼對待我
      ，我都一笑而過。2月4日何信緯已還清小李輪胎所有借款
      ，林口店股份已退出，不須賠償金額，由本人李沈智承擔
      。」，另參以被告與原告配偶周雨秀LINE對話「（被告）
      因為當初我有交錢給你」「（被告）你有收到我歸還的錢
      」「（被告）你有收到我歸還的錢」「（周雨秀）不是也
      有簽名」「（周雨秀）當初還多少」「（周雨秀）當初還
      多少」「（被告）我拿給你多少」「（周雨秀）好像20萬
      」「（周雨秀）我記得你有拍照」「（周雨秀）不是嗎」
      「（周雨秀）我記得你還錢簽字。紙。我剛找沒看到。我
      記得你有簽字啊。會不會被阿智拿走」「（被告）被阿智
      拿走了啦」「（被告）然後薪水被扣錢」「（被告）我也
      忘記扣多少」「（周雨秀）就說扣來扣去。一口咬你」等
      情，有LINE對話截圖（見本院卷第43-47頁）可按。另參
      諸被告就小李輪胎林口店投資款35萬元係由原告先行代為
      墊支，可知被告當時向原告提出離職，原告即向被告表示
      離職等同退股，被告前向公司借款必須清償，被告退股後
      依簽訂之投資協議書應退還被告50%投資金額需再協調以
      觀，衡諸常情，原告前墊支被告35萬元投資款亦一併協調
      處理。而兩造協調後，於計算前已自被告薪資中扣除金錢
      ，達成以被告再交付原告20萬元，原告則向被告表示被告
      積欠公司借款即已清償完畢，亦無庸再退還被告50%投資
      金額，被告與商號借款、應退還被告投資款，及因經營合
      夥事業所生一切賠償，均由原告承擔，亦可知兩造達成和
      解內容亦包括原告前為被告墊支35萬元投資款。兩造既已
      就原告前為被告墊付35萬元達成如上之和解內容，而被告
      亦已再交付20萬元予原告，原告對於被告35萬元金錢借貸
      即已因被告旅行和解內容，原告自不得再向被告請求返還
      。
（五）又原告為被告墊支35萬元投資款為金錢消費借貸關係，業
      據本院認定如上，原告主張原告代被告支付35萬元投資款
      為無法律上關係，被告受有不當得利，即屬無據。
五、綜上所述，原告前借貸予被告投資款35萬元已經兩造達成和
    解，且經被告依和解內容履行完畢，原告一金錢消費借貸法
    律關係及不當得利法律關係請求被告返還35萬元及遲延利息
    ，為無理由，應予駁回。
六、本件判決之基礎已臻明確，兩造其餘之攻擊或防禦方法及所
    用之證據，核均與本判決結果無影響，爰不一一予以論列。
據上論結，本件原告之訴為無理由，依民事訴訟法第436條第2項
、第78條，判決如主文。
中　　華　　民　　國　　110 　年　　5 　　月　　5 　　日
                  新竹簡易庭    法  官  邱玉汝
以上正本係照原本作成。
如對本判決上訴，須於判決送達後20日內，向本院提出上訴狀；
如委任律師提起上訴者，應一併繳納上訴審裁判費。
中　　華　　民　　國　　110 　年　　5 　　月　　5 　　日
                                書記官  陳筱筑